臺灣高等法院臺南分院刑事判決
110年度上易字第189號
上  訴  人  
即  被  告  姬志雄


上列上訴人因違反毒品危害防制條例案件，不服臺灣臺南地方法
院109年度易字第1128號中華民國109年12月1日第一審判決（起
訴案號：臺灣臺南地方檢察署109年度毒偵字第2084號），提起
上訴，本院判決如下：
    主  文
原判決撤銷。
姬志雄施用第二級毒品，累犯，處有期徒刑肆月，如易科罰金，
以新臺幣壹仟元折算壹日。
    事  實
一、姬志雄基於施用第二級毒品甲基安非他命之犯意，於民國10
    9年5月27日13時50分許採尿時間回溯96小時內某時，在不詳
    地點，以將甲基安非他命置於玻璃球內燒烤後吸食煙霧之方
    式，施用第二級毒品甲基安非他命一次。嗣經臺灣臺南地方
    檢察署觀護人通知其於109年5月27日13時50分許到場採尿送
    驗後，結果呈甲基安非他命陽性反應，始悉上情。
二、案經臺南市政府警察局第一分局移送臺灣臺南地方檢察署檢
    察官偵查起訴。
    理  由
一、證據能力方面：
　　本案檢察官所舉用以證明被告姬志雄犯罪，並為本判決引用
    之各項非供述證據，均非違背法定程序取得，依刑事訴訟法
    第158條之4之反面解釋，均有證據能力。
二、得心證之理由：
　　訊問被告姬志雄矢口否認有何施用第二級毒品甲基安非他命
    犯行，辯稱：我在驗尿前有去骨科吃止痛藥，隔天驗尿才會
    是陽性的，我是在陳○毅骨科及黃○傑中醫診所就診，有吃消
    炎止痛藥，我懷疑驗尿呈陽性反應與用藥有關云云。經查：
  ㈠被告於109年5月27日13時50分許，經臺灣臺南地方檢察署觀
    護人室採集尿液後，送交台灣檢驗科技股份有限公司濫用藥
    物實驗室以EIA酵素免疫分析法進行初步篩檢，並以GC/MS氣
    象層析/質譜儀法進行確認檢驗結果，呈甲基安非他命陽性
    反應之事實，有臺灣臺南地方檢察署施用毒品尿液檢體監管
    紀錄表、台灣檢驗科技股份有限公司濫用藥物實驗室濫用藥
    物檢驗報告各一份（檢體編號：000000000；見警卷第7、9
    頁）在卷可憑。而本院調取被告當時所採尿液重行送請台灣
    檢驗科技股份有限公司鑑驗結果，仍檢出安非他命、甲基安
    非他命陽性反應，有該公司濫用藥物實驗室110年5月11日出
    具之濫用藥物檢驗報告一份（見本院卷第69頁）附卷可參。
    雖被告辯稱有前往骨科診療服用止痛藥云云，惟依陳○毅骨
    科診所說明：被告於109年2月門診治療二次，109年2月13日
    只給予非類固醇、消炎藥、VoltarenSR Colchine (秋水仙
    素)及胃藥，無其他成分藥品，有陳○毅骨科診所說明信件暨
    所附被告病歷表一份（見警卷第15至18頁）在卷可參。又依
    黃○傑中醫診所說明：被告僅於（109年）5月11日來診所初
    診一次，來診所使用之藥物，皆為GMP藥廠之科學中藥，絕
    無西藥或管制藥品之成分，且開予被告服用之中藥，均為活
    絡筋骨、促進血液循環之作用，絕對不可能服用後在體內產
    生安非他命或甲基安非他命，有黃○傑中醫診所說明信件暨
    附(被告)病歷表一份（見警卷第19至21頁）附卷可憑。據上
    開陳○毅骨科診所及黃○傑中醫診所上開說明可知，被告前往
    上開診所看診時間距被告經查獲本件施用毒品犯行已相隔甚
    久，且上開診所醫師均未開立含有安非他命或甲基安非他命
    成分之藥物予被告服用，足徵被告所辯核與事實不符，難予
    採信。
  ㈡又施用甲基安非他命後24小時內，約有施用劑量之70%由尿中
    排出，經人體可代謝出甲基安非他命原態及其代謝物安非他
    命，其最長檢出時間為56至96小時等情，有行政院衛生署管
    制藥品管理局（已更名為衛生福利部食品藥物管理署）93年
    7月22日管檢字第0930006615號函可憑，此為法院職務上所
    知事項，據此自堪認被告於採尿前回溯96小時內之某時，有
    施用第二級毒品甲基安非他命一次之事實。
  ㈢被告前因施用毒品案件，經臺灣臺南地方法院以107年度毒聲
    字第3號裁定送勒戒處所觀察、勒戒後，認無繼續施用毒品
    傾向，於107年5月9日釋放，並由臺灣臺南地方檢察署檢察
    官以106年度毒偵字第2938號為不起訴處分確定，有臺灣高
    等法院被告前案紀錄表在卷可憑，則被告本次施用毒品之時
    間距其前次觀察、勒戒處分執行完畢釋放未逾3年，依現行
    毒品危害防制條例第20條第3項之規定，自無不得追訴而必
    須先經觀察、勒戒程序之情形，應予敘明。
  ㈣綜上，堪認被告確有於採尿時間回溯96小時內某時，在不詳
    地點，施用第二級毒品甲基安非他命，其於原審及本院審理
    中所辯無非事後畏罪卸責之詞，不足採信。本案事證明確，
    被告犯行洵堪認定，應依法論科。
三、論罪：
  ㈠核被告所為，係犯毒品危害防制條例第10條第2項之施用第二
    級毒品罪。被告施用前持有第二級毒品之低度行為，為其施
    用之高度行為所吸收，不另論罪。
  ㈡被告前因施用第二級毒品案件，經原審法院以108年簡字第22
    94號判處有期徒刑2月確定，甫於109年5月6日易服勞役執行
    完畢，有臺灣高等法院被告前案紀錄表在卷可按，其受前開
    有期徒刑之執行完畢後，5年內故意再犯本案有期徒刑以上
    之刑之罪，為累犯，審酌其前案與本案罪質之關聯性，以及
    前經徒刑執行完畢後，再犯本案施用毒品罪，足認其確有刑
    罰反應力不佳之情形。又依被告犯罪情節，並無量處最低法
    定刑仍屬罪刑不相當而過重情事，爰各依刑法第47條第1項
    規定，加重其刑。
四、撤銷改判之理由：
　㈠原審以本案事證明確，依法論罪科刑，固非無見。惟被告於1
    09年5月25日下午3時許，係在臺南市○○區公所執行拘役易服
    社會勞動，此業經本院調取臺灣臺南地方檢察署108年度執
    字第7426號執行全卷查明屬實，有臺灣臺南地方檢察署辦理
    易服社會勞動執行情形觀護佐理員訪查紀錄表、被告之易服
    社會勞動執行手冊及臺灣臺南地方檢察署辦理社會勞動工作
    日誌（109年5月報表）各一份附於調取之臺灣臺南地方檢察
    署108年度刑護勞字第662號卷內可資查考。則被告於公訴意
    旨所指時間，既在執行社會勞動，當無在其住處施用第二級
    毒品甲基安非他命之可能。原審未查，逕依檢察官起訴意旨
    認定被告施用第二級毒品甲基安非他命之時間、地點，尚有
    未洽。被告此部分上訴意旨以其於公訴意旨所指時間，係在
    執行社會勞動，無於該時間、地點施用毒品之可能，指摘原
    判決不當，雖非全無可取。然被告尿液經檢出甲基安非他命
    陽性反應，且採尿時間回溯96小時內均有施用毒品之可能，
    已如前述，自不能僅因被告於偵查中所述施用毒品之時間有
    誤，即逕認其並未施用毒品。
　㈡至被告其他上訴意旨以其曾因手部過於疼痛，向藥局購買消
    炎藥及止疼藥來服用，亦曾前往陳○毅骨科看診，認為服用
    上述藥物會造成檢驗結果之誤差，此外，被告已與家人承諾
    不再服用安非他命，會努力專心工作，所以更加希望判決能
    夠更加準確，請求重新驗尿等語。然被告所服用之藥物並不
    足以使其尿液中檢出甲基安非他命陽性反應，已如前述。且
    甲基安非他命及安非他命係國內禁止醫療使用之第二級毒品
    ，經行政院衛生署（現已改制為衛生福利部）許可登記之藥
    品，均不含該等成分，此有改制前之行政院衛生署管制藥品
    管理局93年6月23日管檢字第0930004942號函可查。被告仍
    執前詞主張其尿液中檢出之甲基安非他命係服用消炎、止痛
    類成藥所致，已無可取。又本院調取被告當時所採尿液再送
    鑑驗結果，仍檢出安非他命、甲基安非他命陽性反應，已如
    前述，被告上訴意旨仍否認犯行，亦非可信。被告上訴否認
    犯行，雖無理由，然原判決既有前述違誤之處，仍應由本院
    撤銷改判，以期適法。
　㈢爰審酌毒品戕害身心，而被告前因施用毒品經送觀察、勒戒
    並受刑之執行，仍再度施用毒品，足見並未戒除毒癮，且被
    告犯後仍飾詞卸責否認犯行，犯後態度難認良好，兼衡其智
    識程度、家庭、生活狀況等一切情狀，量處如主文第二項所
    示之刑，並諭知易科罰金之折算標準。
據上論斷，應依刑事訴訟法第369條第1項前段、第364條、第299
條第1項前段，毒品危害防制條例第10條第2項，刑法第11條前段
、第47條第1項、第41條第1項前段，判決如主文。
本案經檢察官周盟翔提起公訴，檢察官蔡麗宜於本院到庭執行職
務。
中　　華　　民　　國　　110 　年　　8 　　月　　20　　日
                  刑事第七庭    審判長法　官  吳勇輝
                                      法　官  吳錦佳
                                      法　官  周紹武
以上正本證明與原本無異。
不得上訴。
　　　　　　　　　　　　　　　　　　　書記官  楊宗倫 　
中　　華　　民　　國　　110 　年　　8 　　月　　20　　日
附錄本案論罪科刑法條：
毒品危害防制條例第10條第2項
施用第二級毒品者，處3年以下有期徒刑。